臺灣新北地方法院板橋簡易庭民事判決
　　　　　　　　　　　　　　       110年度板簡字第1598號
原      告  洪百其  
訴訟代理人  林彥廷律師
被      告  紀玲玲  
上列當事人間請求返還不當得利事件，本院於民國110年12月10
日言詞辯論終結，判決如下：
    主      文
原告之訴駁回。
訴訟費用由原告負擔。
    事實及理由
一、原告主張：被告前於民國107年10月間向原告邀約投資廈門
    美格威生物科技股份有限公司(下稱美格威公司)，原告遂於
    107年10月12日匯款人民幣90,000元至被告設於興業銀行蓮
    富支行、帳號000000000000000000號帳戶，嗣又於107年10
    月23日在桃園火車站交付人民幣10,000與被告，合計人民幣
    100,000元，然被告收到上開款項後，並未與原告簽立合夥
    契約書，亦未將股份讓渡書交與原告，且美格威公司目前註
    冊資本額僅10,000美元，且為被告獨資所有，足見兩造間之
    投資契約並未成立，原告給付被告人民幣100,000元即無法
    律上原因，原告受有財產減少之損害，致被告受有利益，而
    被告又未能舉證證明渠與原告間金錢變動之正當法律上原因
    為何，即與不當得利之構成要件相符。縱認兩造間有成立投
    資契約，美格威公司之註冊資本額僅10,000美元，為被告獨
    資所有，且被告亦自承該公司皆係虧損狀態，已結束營運，
    客觀上應認被告已無可能將價值人民幣100,000元之股份交
    予原告，是被告應屬民法第226條給付不能之情形，原告自
    得依民法第256條規定解除兩造間之投資契約，並依民法第2
    59條第1款之規定請求被告返還已受領之投資款人民幣100,0
    00元。為此，爰依民法第179條、第226條、第256條、第259
    條第1款之規定，請求被告返還人民幣100,000元。並聲明：
    被告應給付原告人民幣100,000元及自起訴狀繕本送達翌日
    起至清償日止，按週年利率5%計算之利息。
二、被告則以：
  ㈠原告係投資人林先生與鄭執行長之朋友，由渠等邀約原告投
    資，原告於107年7月便已參與投資經營討論，而非被告於同
    年10月間向原告邀約投資事宜。投資人經過討論後決定先於
    興業銀行開設私人管理帳戶，綁定林董為資金共同監督帳戶
    管理，推由被告至興業銀行開立帳戶，供投資人轉入投資款
    作為日後投資分紅股金憑證，鄭執行長指派被告向原告收取
    投資款並製作財務紀錄，被告代收資金均匯入興業銀行帳戶
    。
  ㈡投資款預定投資被告在台灣研發商品進駐中國發展火紅之微
    商案（多層分銷），嗣因大陸市場政策改變快速，多層銷因
    而結束，微商銷售無法順利執行，持續虧損，資金不足支應
    房租、產品生產等支出，鄭執行長復提出辭呈，無人可營運
    ，最後決定解散微商經營制度。興業銀行記錄所有資金往來
    ，被告除投入資金人民幣500,000元外，尚有支出薪資未列
    入公司帳，被告始為最大損失者。投資必有風險，原告於投
    資前應審慎考慮清楚其能承擔風險，而非虧錢即歸咎於他人
    ；原告投入之資金均用於事業之發展等語，資為抗辯。並聲
    明：原告之訴駁回。
三、法院之判斷：
    原告主張其於107年10月12日匯款人民幣90,000元至被告設
    於興業銀行蓮富支行之帳戶，復於107年10月23日交付人民
    幣10,000元與被告，合計人民幣100,000元等情，業據提出
    興業銀行借記卡交易明細、兩造間之微信對話紀錄及電子轉
    帳紀錄為證，且為被告所不爭執，堪信屬實。至原告主張被
    告負有返還前開投資款項之責，則為被告所否認，並以前詞
    置辯，經查：
  ㈠按無法律上之原因而受利益，致他人受損害者，應返還其利
    益。雖有法律上之原因，而其後已不存在者，亦同，民法第
    179條定有明文。主張不當得利請求權之原告，係因自己之
    行為致造成原由其掌控之財產發生主體變動，則因該財產變
    動本於無法律上原因之消極事實舉證困難所生之危險自應歸
    諸原告，始得謂平。是以原告對不當得利請求權之成立要件
    應先負舉證責任，亦即原告必須證明其與被告間有給付之關
    係存在，且被告因其給付而受有利益以及被告之受益為無法
    律上之原因為足。又如受利益人係因給付而得利時，所謂無
    法律上之原因，係指給付欠缺給付之目的（最高法院91年度
    台上字第1673號判決、99年度台上字第1009號判決意旨參照
    ）。查原告主張其交付被告人民幣100,000元作為投資美格
    威公司之投資款，然兩造並未成立投資契約，原告得依不當
    得利之規定請求返還前開投資款，然為被告所否認，揆諸前
    開說明，原告自應就不當得利請求權成立要件負舉證責任，
    包括原告係欠缺給付目的而為給付，被告受領該筆款項無法
    律上之原因等節負舉證之責。觀諸被告提出之美格威股東群
    於107年7月27日之對話紀錄內容略以：「林家『知行合一』：
    ⒈台灣人必須從境外打美金入公司資本金帳戶。⒉現在如果要
    打款入公司戶必須註明是『借款』。⒊公司股東結構尚未變更
    所以是否要把錢打到公司帳戶呢？⒋大陸自然人是沒法跟台
    灣自然人合資成立公司，必須要以法人身分投資，所以要申
    請一家公司，以這家公司投資才可以，如此會比較複雜，會
    計公司建議找其他股東代持，雙方簽代持協議比較方便」、
    「被告：(興業銀行帳號000000000000000000、各位親愛的
    夥伴，改匯這帳號」、「林家『知行合一』：興業銀行蓮富支
    行」、「鄭：合作夥伴請於7/30錢匯入這個帳號，留下轉帳
    記錄，保存好，在匯入帳戶時請註明借資已到帳，金額作為
    股份」、「洪百麒(即原告)：如借貸要有借貸合同」，暨兩
    造間於107年10月12日微信對話紀錄：「原告：妳的興業銀
    行帳號給我，我到廈門匯款」、「被告：銀行：興業銀行、
    蓮富支行帳號：000000000000000000、戶名：紀玲玲」、「
    被告：轉帳9萬對？」、「原告：回去再拿1萬元給妳」、「
    原告：好，我再轉入興業銀行1萬」，可見原告所交付之前
    開投資款係供運作美格威公司投資事業所用，被告僅係代收
    投資款，難認其受有何利益。準此，原告依不當得利之法律
    關係，請求被告返還前開投資款，於法未合，應予駁回。
  ㈡另按因可歸責於債務人之事由，致給付不能者，債權人得請
    求賠償損害；債權人於有第226條之情形時，得解除其契約
    ，民法第226條第1項、第256條亦有明定。查原告另主張美
    格威公司註冊資本額僅10,000美元，為被告獨資所有，美格
    威公司因虧損而結束營運，被告客觀上已無可能將價值人民
    幣100,000元之股份交予原告，被告應屬民法第226條給付不
    能之情形，原告得依民法第256條規定解除兩造間之投資契
    約，並依民法第259條第1款之規定，請求被告返還投資款，
    然原告並未舉證證明本件有何可歸責於被告而給付不能之情
    事，則原告依前開規定解除契約，並請求被告返還投資款人
    民幣100,000元，亦屬無據。
四、綜上所述，原告依民法第179條、第226條、第256條、第259
    條第1款之規定，請求被告給付原告人民幣100,000元及自起
    訴狀繕本送達翌日起至清償日止，按週年利率5%計算之利息
    ，為無理由，應予駁回。
五、本件事證已臻明確，兩造其餘之攻擊防禦方法及所提證據，
    於判決結果不生影響，爰不一一論列，併此敘明。
中    華    民    國    111   年    1     月    14    日
                  臺灣新北地方法院板橋簡易庭
                            法  官  施函妤
以上為正本係照原本作成。
如不服本判決，應於送達後20日內，向本院提出上訴狀並表明上
訴理由，如於本判決宣示後送達前提起上訴者，應於判決送達後
20日內補提上訴理由書（須附繕本）。
中    華    民    國    111   年    1     月    14    日
                            書記官  吳昌穆